臺灣臺北地方法院民事判決　　　　　　　　　　　　　　九十一年度親字第一八號
　　原　　　告　　乙○○
　　被　　　告　　丙○○
　　兼法定代理人　甲○○
右當事人間否認子女事件，本院判決如左：
    主      文
原告之訴駁回。
訴訟費用由原告負擔。
    事      實
甲、原告方面：
  一、聲明：確認被告丙○○非原告乙○○之婚生女。
  二、陳述：
    （一）原告乙○○（男，民國○○○年○月○○日生、身分證統一編號：Ｚ00
          0000000號）與被告甲○○（女，民國○○○年○月○○日生，身
          分證統一編號：Ｚ000000000號）係於民國八十九年十一月二十
          五日結婚，嗣於九十年十一月十三日離婚。
    （二）原告與被告甲○○婚後未久即於九十年三月八日產下一女，即被告丙○○
          （女、民國○○年○月○日出生、身分證統一編號：Ｚ00000000
          0號），依被告丙○○出生日回溯第一百八十一日起至第三百零二日止之
          法定受胎期間，並非在原告與被告甲○○婚姻關係存續之中，且被告陳宥
          心亦確非被告甲○○自原告受胎所生之女，有親子鑑定報告乙紙為憑，為
          此提起本訴，請求判決如聲明所示。
　三、證據：提出戶籍謄本、行政院國軍退除役官兵輔導委員會台北榮民總醫院親子
　　　　　鑑定報告書、離婚協議書等為證。
乙、被告方面：
    被告丙○○確非原告之婚生女，同意原告之請求。
    理　　　由
一、按「訴狀送達後，原告不得將原訴變更或追加他訴。但經被告同意者，不在此限
    」、「訴之變更或追加及提起反訴，得於言詞辯論時為之。於言詞辯論時所為訴
    之變更、追加或提起反訴，應記載於言詞辯論筆錄；如他造不在場，應將筆錄送
    達」民事訴訟法第二百五十五條第一項第一款、第二百六十一條分別定有明文。
    本件原告起訴時，未將應同列為被告之丙○○列為當事人，嗣於本院言詞辯論時
    ，經被告甲○○之同意後，當庭追加被告丙○○為當事人，均經記明於言詞辯論
    筆錄，其所為訴之追加，核屬合法之追加，應予准許，合先敘明。
二、本件原告主張其與被告甲○○本係夫妻，嗣後協議離婚，兩造於婚姻關係存續中
    生有一女即被告丙○○，惟被告丙○○之受胎期間並非在原告與被告甲○○婚姻
    關係存續中，且被告丙○○亦確非被告甲○○自原告處受胎所生等情，業據原告
    提出戶籍謄本、離婚協議書、行政院國軍退除役官兵輔導委員會台北榮民總醫院
    親子鑑定報告書等件為憑，自堪信為真實。惟按「民法第一千零六十三條第一項
    推定之婚生子女，如夫妻之一方能證明妻非自夫受始者，得於知悉子女出生之日
    起，一年內提起否認之訴」，固據民法第一千零六十三條第二項定有明文。然查
    ，本件原告與被告間係於八十九年十一月二十五日結婚，並於九十年十一月十三
    日離婚，而被告丙○○則係於九十年三月八日出生，被告丙○○之出生時間，雖
    係在原告與被告甲○○婚姻關係存續期間中，但由被告丙○○出生之九十年三月
    八日，往前回溯第一百八十一日起至第三百零二日止之受胎期間內，原告與被告
    甲○○間並未有婚姻關係，是被告丙○○並不能依民法第一千零六十三條第一項
    推定為原告與被告甲○○之婚生女，原告即無依同條第二項提起否認子女之訴之
    依據。雖被告丙○○經依戶籍法登記為原告與被告甲○○之婚生女，惟應係本於
    民法第一千零六十四條準正規定而來。茲另按「民法第一千零六十四條規定，非
    婚生子女其生父與生母結婚者，視為婚生子女。亦即非婚生子女，因其生父母嗣
    後結婚，在法律上當然視為婚生。故如嗣後發現其與生父間並無血緣關係，可由
    該子女、生母、生父或其他有利害關係之第三人，隨時提起確認親子關係不存在
    之訴，以除去其不實之親子關係」（司法院第一期司法業務研究會研究結論參照
    ，載於民事法律問題研究彙編第二輯第二一八頁）、「民法第一千零六十四條規
    定之準正，以非婚生子女，其生父與生母結婚者，視為婚生子女為要件，同法第
    一千零六十三條第二項規定提起否認之訴，亦以在婚姻關係存續中，夫能證明受
    胎期間內未與妻同居者始得為之。本題甲乙二人先同居後結婚，但丙為乙與甲同
    居前與他人所生之子，顯非甲乙之非婚生子女，雖甲乙二人先同居後結婚，要無
    該條準正之適用，乙即使向戶政機關申報戶籍登記丙為甲之婚生子，亦不發生親
    子關係，應無準用同法第一千零六十三條第二項提起否認之訴之可言」（參閱司
    法院七二廳民一字第○八四一號函發布之法律問題研究意見，載於民事法律問題
    研究彙編第三輯第一九○頁），故本件原告亦無準用民法第一千零六十三條第二
    項提起婚生子女否認之訴之餘地。從而，原告遽爾提起本件訴訟，於法難謂有據
    ，其訴為無理由，應予駁回。
三、本件被告雖於言詞辯論時，聲明同意原告之請求，惟按依民事訴訟法第五百九十
    六條第一項規定，準用同法第五百七十四條第三項規定之結果，被告有關本件訴
    訟標的之認諾，並不適用同法第三百八十四條認諾判決之效力規定，本院自不因
    而受被告認諾意思表示之拘束，而須本於被告認諾之意思表示為被告敗訴之判決
    ，併此敘明。
四、據上論結，本件原告之訴為無理由，應依民事訴訟法第七十八條，判決如主文。
中　　　華　　　民　　　國　　　九十一　　　年　　　五　　　月　　八　　日
　　　　　　　　　　　　　　　　　　　　　　臺灣臺北地方法院家事法庭
　　　　　　　　　　　　　　　　　　　　　　　　法　官　黃　桂　興
右為正本係照原本作成。
如對本判決上訴，須於判決送達後二十日之不變期間內，向本院提出上訴狀。
中　　　華　　　民　　　國　　　九十一　　　年　　　五　　　月　　九　　日
　　　　　　　　　　　　　　　　　　　　　　　　書記官　黃　銘　彥
